---
title: "Домашнее задание по визуализации данных №1"
author: "Олег Тарасов"
date: "28.09.2024"
output: html_document
---

```{r setup, include=FALSE}
knitr::opts_chunk$set(echo = FALSE, message = FALSE, warning = FALSE, error = FALSE, fig.width=14, fig.height=10)

library(dplyr)
library(tidyr)
library(tibble)
library(ggplot2)
library(readr)
library(forcats)
```

```{r read_data}
# Read data
hogwarts <- read_csv("data/hogwarts_2024.csv")

# hogwarts %>% head()
```

```{r, include=FALSE}
# Checking dataset structure

hogwarts %>% glimpse()

# Check NA
sum(is.na(hogwarts))

# Summary
hogwarts %>% summary()
```

```{r as_factor}
# Changing categorical variables to factors
hogwarts <- hogwarts %>% mutate(
  across(c(house, course, sex, wandCore, bloodStatus), ~ as.factor(.x))
)

# hogwarts %>% summary()
```

```{r ggplot2_custom_theme}
# Custom theme for font size

theme_custom <- theme(
    axis.text = element_text(size = 16),
    axis.title = element_text(size = 20),
    legend.title = element_text(size = 20),
    legend.text = element_text(size = 16),
    strip.text = element_text(size = 16)
  )

```

## Столбчатые диаграммы

### 1. Распределение числа студентов по курсу обучения

<!-- 
Постройте барплот (столбчатую диаграмму), отражающую распределение 
числа студентов по курсу обучения. Примените любую из встроенных тем
ggplot. Раскрасьте столбики любым понравившимся вам цветом (можно
использовать как словесные обозначения, так и гекскоды). Добавьте цвет
контура столбиков. 
-->

```{r}
ggplot(hogwarts)+
  geom_bar(aes(x = course, fill = course),
           colour = "gray25")+ 
  scale_fill_manual(values = c("1" = "#e81416", 
                               "2" = "#ffa500", 
                               "3" = "#faeb36", 
                               "4" = "#79c314",
                               "5" = "#487de7",
                               "6" = "#4b369d",
                               "7" = "#70369d")
                               )+
  theme_bw()+theme_custom

```

### 2. Распределение числа студентов по факультету

<!--
Создайте новый барплот, отражающий распределение числа студентов
по факультету. Добавьте на график вторую факторную переменную –
происхождение (bloodStatus). Модифицируйте при помощи аргумента
position графика так, чтобы каждый столбец показывал распределение
факультета по чистоте крови в долях. Примените произвольную тему.
Запишите текстом в rmd-документе, какой вывод можно сделать из
графика?
-->
```{r}
ggplot(hogwarts)+
  geom_bar(aes(x = house, 
               fill = bloodStatus), 
           colour = "gray25", 
           position = "fill")+ 
    scale_fill_manual(values = c("muggle-born" = "blue", 
                               "pure-blood" = "red", 
                               "half-blood" = "darkviolet")
                               )+
    scale_x_discrete(name = "house")+
  theme_bw()+theme_custom

```

Видно, что среди всех факультетов самая большая доля как чистокровных, так и маглорожденных студентов --- на Гриффиндоре, а Слизерин отличается наименьшей долей маглорожденных и наибольшей долей полукровок. Пуффендуй и Когтевран почти не отличаются в распределениях студентов по происхождению, занимая промежуточное между Гриффиндором и Слизерином положение по долям маглорожденных и полукровок и имея наименьшие доли чистокровных студентов.

### 3. 
<!--
Модифицируйте датасет таким образом, чтобы в нем остались только
чистокровные (pure-blood) и маглорожденные студенты (muggle-born).
Создайте на основе этих данных график из пункта 2. Добавьте
горизонтальную пунктирную линию произвольного цвета на уровне 50%.
Дайте осям название на русском языке 
Дополнительно: переименуйте на русский язык категории легенды pure-blood и
muggle-born
-->

Если убрать из рассмотрения студентов-полукровок, то график приобретает следующий вид:

```{r}
hogwarts %>% 
filter(bloodStatus != "half-blood") %>%
ggplot()+
  geom_bar(aes(x = house, 
               fill = bloodStatus), 
           colour = "gray25", 
           position = "fill")+ 
  scale_fill_manual(values = c("muggle-born" = "blue", 
                               "pure-blood" = "red", 
                               "half-blood" = "darkviolet"),
                    labels = c("muggle-born" = "Маглорожденные", 
                               "pure-blood" = "Чистокровные", 
                               "half-blood" = "Полукровки")
                               )+
  scale_x_discrete(name = "house")+
  geom_hline(yintercept = 0.5, 
             linetype = "dashed", 
             linewidth = 2, 
             colour = "white")+
  xlab("Факультет")+ # Не могу понять, почему не срабатывает метка на ось Х
  ylab("Доля")+
  labs(fill = "Происхождение")+
  theme_bw()+theme_custom

```

## Боксплоты

### 1. Распределение баллов, заработанных студентами на 3-й неделе обучения, по факультетам

<!--
Отобразите распределение баллов, заработанных студентами на 3-й
неделе обучения, по факультетам. Отсортируйте факультеты в порядке
убывания медианного балла за 3-ю неделю (мы не останавливались на
этом в лекции, но упомянутая в ней функция по умолчанию сортирует
именно по медиане, так что в этом случае дополнительных аргументов
передавать не следует).
-->
```{r}
ggplot(hogwarts)+
  geom_boxplot(aes(y = week_3,
                   x = fct_reorder(house, .x = `week_3`, .desc = TRUE)),
               colour = "gray25"
               )+
  xlab("Факультет")+
  ylab("Баллы за неделю 3")+
  theme_bw()+theme_custom
```

### 2.
<!--
Добавьте отображение разными цветами для происхождения студентов
(bloodStatus). Добавьте на боксплот вырезку (notch). Настройте для
данного чанка размер изображения 14:14 дюймов. Приведите названия
осей к корректному виду.
-->

Следующий график отображает то же самое распределение с учетом происхождения студентов:

```{r, fig.width=14, fig.height=14}
ggplot(hogwarts)+
  geom_boxplot(aes(y = week_3,
                   x = fct_reorder(house, .x = `week_3`, .desc = TRUE),
                   fill = fct_rev(bloodStatus)), 
               colour = "gray25",
               notch = TRUE
               )+
  scale_fill_manual(values = c("muggle-born" = "blue", 
                               "pure-blood" = "red", 
                               "half-blood" = "darkviolet"),
                    labels = c("muggle-born" = "Маглорожденные", 
                               "pure-blood" = "Чистокровные", 
                               "half-blood" = "Полукровки")
                               )+
  xlab("Факультет")+
  ylab("Баллы за неделю 3")+
  labs(fill = "Происхождение")+
  theme_bw()+theme_custom
```

### 3. 
<!--
Добавьте на график джиттер-плот. Удалите отображение выбросов у
боксплота. Видоизмените по своему вкусу толщину линий и ширину
боксплота. 
Дополнительно: Добавьте название графика и подпись
-->
Можно также убрать отображение выбросов и добавить разброс точек:

```{r, fig.width=14, fig.height=14}
final_boxplot <- 
  ggplot(hogwarts, 
       aes(y = week_3,
           x = fct_reorder(house, .x = `week_3`, .desc = TRUE),
           fill = fct_rev(bloodStatus)
           ))+
  geom_boxplot(colour = "gray25",
               notch = TRUE,
               outlier.shape = NA
               )+
  scale_fill_manual(values = c("muggle-born" = "blue", 
                               "pure-blood" = "red", 
                               "half-blood" = "darkviolet"),
                    labels = c("muggle-born" = "Маглорожденные", 
                               "pure-blood" = "Чистокровные", 
                               "half-blood" = "Полукровки")
                               )+
  geom_point(position = position_jitterdodge())+
  labs(x = "Факультет",
       y = "Баллы за неделю 3",
       fill = "Происхождение",
       title = "ШОК! Маглорожденные когтевранцы обошли всех на третьей неделе",
       caption = "Чего только не придет в голову посреди ночи")

final_boxplot+
  theme_bw()+theme_custom+
  theme(plot.title = element_text(size = 24))
```

## Разное

### 1. "Леденцовый график"
<!--
Постройте “леденцовый график” (lollipop-plot) для количества набранных
студентами 5-го курса баллов за весь учебный год (по оси ординат – id
студента, по оси абсцисс – итоговый балл). Отсортируйте студентов в
порядке убывания итогового балла. Раскрасьте точки на “леденцах” в
зависимости от сердцевины волшебной палочки. Палочки с сердечной
жилой дракона должны быть красного цвета, с пером феникса – желтого, с
волосом единорога – серого.
-->
```{r}
hogwarts %>%
  filter(course == "5") %>%
  mutate(id = as.factor(id)) %>%
  ggplot()+
  geom_segment(aes(y = fct_reorder(id, result), 
                   yend = fct_reorder(id, result), 
                   x = 0, 
                   xend = result))+
  geom_point(aes(y = fct_reorder(id, result), 
                 x = result,
                 color = wandCore), 
             size = 3)+
  scale_color_manual(values = c("phoenix feather" = "yellow", 
                               "dragon heartstring" = "red", 
                               "unicorn hair" = "gray57"),
                    labels = c("phoenix feather" = "Перо феникса", 
                               "dragon heartstring" = "Сердечная жила дракона", 
                               "unicorn hair" = "Волос единорога")
                               )+
  labs(y = "id",
       x = "Баллы за год",
       
       color = "Сердцевина\nволшебной палочки")+
  theme_bw()+theme_custom+
  theme(axis.text.y = element_blank())
```

### 2. Распределение баллов по астрономии
<!--
Постройте гистограмму распредления баллов за экзамен по астрономии.
Выделите цветом факультет Слизерин. Примените 18-й кегль к тексту на
осях x, y и легенды. Название оси y и легенды запишите 20-м кеглем, оси x
– 22-м. Измените название оси y на “Number of students”.
-->
```{r}
ggplot(hogwarts)+
  geom_histogram(aes(`Astronomy exam`,
                     fill = (house == "Slytherin")),
               colour = "gray25")+
  ylab("Number of students")+
  theme_bw() + 
  theme(
    axis.text = element_text(size = 18),
    axis.title.x = element_text(size = 22),
    axis.title.y = element_text(size = 20),
    legend.title = element_text(size = 20),
    legend.text = element_text(size = 18),
  )

```

### 3. Модификация theme_custom
<!--
На лекции мы использовали комбинацию theme_bw(), и созданной нами
theme_custom, чтобы одновременно сделать фон белым и увеличить
шрифт. Модифицируйте theme_custom таким образом, чтобы она и
выполняла свои прежние функции, и делала фон белым без помощи
theme_bw(). Примените новую кастомную тему к графику, полученному в
последнем пункте блока по боксплотам
-->

```{r}
theme_custom_new2 <- theme(
    axis.text = element_text(size = 20),
    axis.title = element_text(size = 25),
    legend.title = element_text(size = 20),
    legend.text = element_text(size = 20),
    plot.background = element_rect(fill = "white"),
    panel.background = element_rect(fill = "white"),
    panel.border = element_rect(colour = "black", fill = NA)
  )

final_boxplot + theme_custom_new2 +
  theme(plot.title = element_text(size = 24))
```

## Фасетирование

### 1. 
<!--
Напишите, какой, по вашему мнению, способ фасетирования (по строкам
или по столбцам) лучше использовать для визуализации гистограммы.
Почему? А какой для визуализации violin-plot? Почему? Можно ли
вывести общее правило?
-->
Фасетирование сделает иллюстрацию более информативной, если графики будут располагаться так, чтобы по общей для них оси оказалась отложена переменная, по которой мы хотим провести сравнение (т.е. продемонстировать сходство или различие). 

Соответственно, вертикальные гистограммы обычно лучше фасетировать по строкам (а горизонтальные --- по столбцам), т.к. в этом случае будут лучше видны изменения в форме и положении распределения. Однако можно представить себе ситуацию, в которой гистограммы будет уместнее фасетировать по столбцам: например, если диапазон значений интересующей нас величины в нескольких группах одинаков, но мы хотим проиллюстрировать существенные различия в частотах на определенных интервалах. "Скрипичные диаграммы", наоборот, будут лучше смотреться, если их фасетировать по столбцам (для вертикальных диаграмм; для горизонтальных --- по строкам).

### 2. 
<!--
Постройте гистограмму для результата любого выбранного вами
экзамена, кроме зельеварения. Настройте оптимальное на ваш взгляд
число столбцов гистограммы. Выполните фасетирование по курсу.
Постарайтесь, чтобы график был по возможности компактным.
-->
Но если нашим приоритетом является компактность общей картинки, то тогда описанным выше принципом придется пренебречь.

```{r}
# summary(hogwarts$`Herbology exam`)

ggplot(hogwarts)+
  geom_histogram(aes(`Herbology exam`),
               colour = "gray25",
               bins = 10
               )+
  facet_wrap(vars(house))+
  xlab("Баллы за экзамен по травологии")+
  ylab("Число студентов")+
  theme_bw()+theme_custom

```

### 3. Оценки по ЗТИ и травологии
<!--
Отобразите на одном графике распределение плотности вероятности для
оценки студентов на экзамене по защите от темных искусств и на
экзамене по травологии. Раскрасьте их в любые выбранные вами цвета,
постарайтесь, чтобы оба распределения отображались целиком.
Примените тему из 3-го пункта блока “Разное”. Сделайте фасетирование
по полу
-->

```{r}
ggplot(hogwarts)+
  geom_density(aes(x = `Defence against the dark arts exam`), 
               fill = "gold", 
               colour = "gray25", 
               alpha = 0.5)+
  geom_density(aes(x = `Herbology exam`), 
               fill = "green4", 
               colour = "gray25", 
               alpha = 0.5)+
  facet_grid(fct_rev(sex)~.)+
  theme_custom_new2 + theme(strip.text = element_text(size = 16))
```
